【裁判字號】    90,上更(一),71
【裁判日期】    900724
【裁判案由】    毒品危害防制條例
【裁判全文】
臺灣高等法院臺中分院刑事判決                    九十年度上更(一)字第七一號
    上  訴  人
    即  被  告  甲○○
右上訴人因違反毒品危害防制條例案件，不服臺灣臺中地方法院八十八年度訴字第二
一六七號中華民國八十九年七月三日第一審判決（起訴案號：臺灣臺中地方法院檢察
署八十八年度偵字第一二六三號），提起上訴，經判決後，由最高法院發回更審，本
院判決如左：
    主  文
原判決關於甲○○轉讓第一級毒品部分撤銷。
甲○○被訴轉讓第一級毒品部分無罪。
    理  由
一、公訴意旨以：上訴人即被告甲○○（以下同）曾於民國（以下稱被告）八十五年
    間因麻醉藥品管理條例案件，經法院判處有期徒刑四月確定，於八十五年六月十
    日以易科罰金執行完畢，仍不知悔改，竟基於概括之犯意，自八十七年十二月間
    某日起至八十八年一月六日止，連續多次在臺中市○○路○段二十五號二樓之一
    等處，將第一級毒品海洛因無償轉讓給丙○○施用。嗣於八十八年一月六日下午
    六時許，在臺中市○○路○段二十五號二樓之一內為警當場查獲甲○○轉讓海洛
    因犯行，並從在場之陳珮羚身上搜得甲○○所有之海洛因二包及天花板夾層內查
    獲海洛因一包（合計淨重四．四九公克、純質淨重○．二三公克）。因認被告所
    為係犯毒品危害防制條例第八條第一項之轉讓第一級毒品罪云云。
二、按犯罪事實應依證據認定之，無證據不得推定其犯罪事實；又不能證明被告犯罪
    者，應諭知無罪之判決；刑事訴訟法第一百五十四條、第三百零一條第一項分別
    定有明文。又犯罪事實之認定，應憑真實之證據，倘證據是否真實尚欠明確，自
    難以擬制推測之方法，為其判斷之基礎；而認定犯罪事實之證據係指足以認定被
    告確有犯罪行為之積極證據而言，該項證據自須適合於被告犯罪事實之認定，始
    得採為斷罪資料，最高法院著有五十三年臺上字第六五六號、二十九年上字第三
    一○五號判例。且刑事訴訟上證明之資料，無論其為直接或間接證據，均須達於
    通常一般之人均不致有所懷疑，而得確信其為真實之程度，始得據為有罪之認定
    ，若其關於被告是否犯罪之證明未能達此程度，而有合理懷疑之存在，致使無從
    形成有罪之確信，根據「罪證有疑，利於被告」之證據法則，即不得遽為不利被
    告之認定，亦有最高法院七十六年度臺上字第四九八六號判例可稽。又被告之自
    白，雖為證據之一種，但必與事實相符者為限，若其自白顯有疑義，而審理事實
    之法院，就其職權調查之所得，仍未能證明其自白確與事實相符者，自不得據為
    認定犯罪事實唯一之基礎。又被告之自白與事實是否相符，須依具體情事，如現
    場跡象、被害人指供或調查其他之必要證據，以認定之，不能憑空臆測，認為與
    事實相符，而採為判決基礎。被告之自白，須非出於強暴、脅迫、利誘、詐欺或
    其他不正之方法，且與事實相符者，始得採為證據，如果被告之自白，係出於不
    正之方法，並非自由陳述，即其取得自白之程序，已非適法，則不問自白內容是
    否確與事實相符，因其非係適法之證據，即不能採為判決基礎，故審理事實之法
    院，遇有被告對於自白提出刑求之抗辯時，應先於其他事實而為調查。最高法院
    十八年上字第一○八七號、四十六年臺上字第一七○號、二十三年上字第八六八
    號判例迭次闡述甚詳。
三、公訴人認定被告有前揭犯行，無非以證人丙○○於偵查中證稱：伊所施用之第一
    級毒品海洛因係被告所提供等語，且當場查獲之第一級毒品海洛因，據證人魯文
    貞、陳佩羚所述確係被告所有，因見警員前往搜查，即分別放在魯文貞及陳佩羚
    身上，以避免遭查獲，為其主要論據。然被告堅決否認有上開公訴人所指犯行，
    辯稱：警員當場查獲之海洛因係丙○○所有，被告僅提供安非他命與丙○○施用
    ，並未轉讓海洛因與丙○○等語。（一）按共同被告所為不利於己之陳述，固得
    採為其他共同被告犯罪之證據，但此項不利之陳述，須無瑕疵可指，且就其他方
    面調查又與事實相符者，始得採為犯罪事實之認定，若不為調查，而專憑此項供
    述即為其他共同被告犯罪事實之認定，顯與刑事訴訟法第一百五十六條第二項之
    規定有違。查證人丙○○於檢察官初次訊問時，已否認被告曾提供毒品與渠施用
    （見偵查卷第十七頁），其後於檢察官再次訊問時雖證稱：被告曾提供海洛因及
    安非他命與伊共四次等語（見偵查卷第四十一頁背面），然此項證詞與前開首次
    之證詞已不相符合，且就該證詞本身而論，被告究係提供安非他命或海洛因各若
    干次與丙○○施用，並不明確，自不足資為被告不利之證據。又證人丙○○經本
    院訊問結果，明確指稱：被告僅自八十七年十二月中旬起至八十八年一月六日經
    警查獲為止，提供安非他命約四、五次與渠施用，但被告並未提供海洛因與渠施
    用等語（見本院卷第三十六頁以下）。此項證詞核與被告於偵查中所供述渠確有
    提供安非他命與丙○○施用之情節相符。（二）審理事實之法院，對於被告有利
    及不利之證據，應從各方面詳予調查，期能發現真實。被告雖於警訊時自白：「
    所有毒品均有提供給丙○○等三人吸食但均未收費」等語。然被告於偵查及審理
    中均抗辯其於警訊時曾遭刑求，雖於偵查中經臺灣臺中地方法院檢察署檢察官命
    法警勘驗被告之身體並未發現任何傷勢，然衡諸常情，刑求取供，並非一定造成
    被害人體表之外傷，且被告於八十八年一月七日經檢察官訊問後移送臺灣臺中監
    獄戒治時，其體檢及就醫紀錄均載明「自述：胸痛」，並於臺中監獄衛生科看診
    時曾向醫師表示胸痛，此有該監獄受刑人健康檢查表及就醫紀錄影本等附於原審
    卷可稽。參酌證人丙○○於偵查及審理中亦證稱被告確有遭刑求情事等語，則被
    告於警訊時所供是否基於自由意志為之，即非無疑義。矧被告該項自白經查結果
    與事實不符，已如上述，故該自白自不得資為對被告論罪科刑之依據。（三）至
    於當場查獲之第一級毒品海洛因，縱據證人魯文貞、陳佩羚所述確係被告所有，
    因見警員前往搜查，即分別放在魯文貞及陳佩羚身上，以避免遭查獲等情屬實，
    然此僅能證明被告是否持有該毒品而已，不得據此認定被告有轉讓第一級毒品海
    洛因之事實。此外，又無其他具體證據足以證明被告有公訴人所指之轉讓第一級
    毒品之犯行，依法自應諭知被告無罪之判決。詎原審未詳為勾稽，遽予論罪科刑
    ，被告提起上訴指摘原判決此部份不當，經核為有理由，應由本院將原判決此部
    份撤銷改判，並諭知無罪之判決。
四、據上論結，應依刑事訴訟法第三百六十九條第一項前段、第三百六十四條、第三
    百零一條第一項，判決如主文。
本案經檢察官乙○○到庭執行職務。
中      華      民      國    九十      年      七      月     二十四   日
                              臺灣高等法院臺中分院刑事第十庭
                                    審判長法  官  林  照  明
                                          法  官  李  寶  堂
                                          法  官  蕭  廣  政
右正本證明與原本無異。
檢察官得上訴，被告不得上訴。
如不服本判決應於收受送達後十日內向本院提出上訴書狀，其未敘述上訴之理由者並
得於提起上訴後十日內向本院補提理由書（均須按他造當事人之人數附繕本）。
                                          書記官  黃  禎  祥
中      華      民      國    九十    年      七     月      二十六    日
                                                                       Ａ


司法院資訊處製作；財團法人民間司法改革基金會備份。
